臺灣高雄地方法院刑事判決　　　　　　100年度簡上字第592號
上　訴　人　臺灣高雄地方法院檢察署檢察官
被　　　告　鎮球
上列被告因違反藥事法案件，不服本院高雄簡易庭民國100 年9
月6 日100 年度簡字第3173號刑事簡易判決（聲請簡易判決處刑
案號：100 年度偵字第12048 號），提起上訴，本院判決如下。
    主  文
上訴駁回。
    事  實
一、鎮球係高雄市○○路688 號「親蜜愛人情趣禮品店」之負
    責人，明知：（一）「VIAGRA」（中文名稱「威而剛」）係
    美商輝瑞產品公司（下稱輝瑞公司）所生產之藥品，而「PF
    IZER」、「VIAGRA」、「威而剛」等商標，經輝瑞公司向經
    濟部智慧財產局申請註冊取得商標權，現仍在專用期間內；
    （二）「CIALIS」（中文名稱「犀利士」），係美商美國禮
    來大藥廠（下稱禮來公司）所生產並由該公司在我國合法販
    售之藥品，而「犀利士CIALIS」商標，經禮來公司向經濟部
    智慧財產局申請註冊取得商標權，現仍在專用期間內。復明
    知未經核准擅自輸入之藥品屬禁藥，未經行政院衛生署核准
    擅自製造之藥品屬偽藥，且該偽藥外包裝盒上標示之公司、
    商標、圖樣、防偽標籤，則係不詳之成年人偽造之準私文書
    ，依法均不得販賣、行使，竟仍基於販賣偽藥、禁藥、明知
    是仿冒商標之藥品而販賣、明知是冒用他人藥物名稱、仿單
    之藥物而販賣、行使偽造私文書之單一集合犯意，未經輝瑞
    公司、禮來公司等商標權人之同意或授權，即自民國99年間
    起，向真實姓名年籍不詳之成年男子購買上開「威而鋼」及
    「犀利士」藥品於其所經營之「親密愛人情趣禮品店」販賣
    ，嗣經上開美商公司派員先於99年10月12日赴該店購得「
    VIAGRA」4 錠及「CIALIS」1 盒4 錠，再於同年12月2 日購
    得「VIAGRA」2 錠及「CIALIS」2 錠，送檢驗結果發現均係
    仿冒品，足以生損害於輝瑞公司及禮來公司；再經警依法於
    100 年1 月28日赴該店搜索，扣得仿冒之「VIAGRA」137 顆
    ，「CIALIS」92顆，而悉上情。
二、案經輝瑞公司及禮來公司訴由內政部警政署保安警察第二總
    隊第一大隊第一中隊移送臺灣高雄地方法案檢察署檢察官偵
    辦後聲請簡易判決處刑。
    理  由
一、按被告以外之人於審判外之陳述，雖不符刑事訴訟法第 159
    條之1 至之4 等4 條之規定，而經當事人於審判程序同意作
    為證據，法院審酌該言詞陳述或書面陳述作成時之情況，認
    為適當者，亦得為證據；又當事人、代理人或辯護人於法院
    調查證據時，知有刑事訴訟法第159 條第1 項不得為證據之
    情形，而未於言詞辯論終結前聲明異議者，視為有前項之同
    意，同法第159 條之5 定有明文。本案下列所引用之供述及
    非供述證據，業經本院依法踐行調查證據程序，公訴人、被
    告均不爭執各該證據之證據能力，且迄本院言詞辯論終結前
    未就上開證據之證據能力聲明異議，又查無依法應排除其證
    據能力之情形，是後述所引用證據之證據能力均無疑義，依
    法自有證據能力，均得作為本案證據，先予敘明。
二、訊據被告鎮球對上開犯罪事實均坦承不諱（本院二卷第34
    頁），而「VIAGRA」（威而剛）係輝瑞公司所生產之藥品，
    且「VIAGRA」商標，業經輝瑞公司向經濟部智慧財產局申請
    註冊取得商標權；而「CIALIS」（犀利士）則係禮來公司所
    生產，且「犀利士CIALIS」之商標，亦經禮來公司向經濟部
    智慧財產局申請註冊取得商標權，現均仍在專用期間內，並
    指定使用於西藥及補劑等商品，分別有經濟部智慧財產局商
    標資料檢索服務註冊簿查詢結果明細可稽（警卷第12頁至第
    14 頁 ）；另扣案之犀利士藥品經送檢驗結果：樣品鋁箔片
    右下角圖案無顏色變化、藥品印刷外盒缺少防偽圖案，且並
    非中文包裝，受檢驗之樣品為偽藥等語，有禮來公司出具之
    包裝鑑定報告在卷可參（警卷第41頁），又扣案之威而剛藥
    品經送檢驗結果：透過FT/IR （穿透式）圖譜比對，發現檢
    體與真品之圖譜類似，但透過完整分析圖譜與放大分析圖譜
    之波形比對後，兩者成分有所不同，故判定檢體和真品為不
    同產品等語，亦有華友科技顧問股份有限公司出具之鑑定報
    告附卷可佐（警卷第42頁第45頁），是扣案藥品屬藥事法第
    20條第1 款所稱未經核准擅自製造之偽藥無訛，此外有保安
    警察第二總隊第一大隊第一中隊（保護智慧財產權警察大隊
    第一中隊）搜索扣押筆錄、扣押物品目錄表各1 紙、照片14
    張（警卷第1 頁至第5 頁、第77頁至第83頁）、「親密愛人
    情趣禮品店」名片、抵用卷、平面圖、照片（警卷第19頁至
    第28頁）、行政院衛生署藥輸字第022383號、第023774藥品
    許可證及許可證詳細資料各1 紙（警卷第15頁至第18頁）、
    「威而鋼/VIAGRA 」及「犀利士/CIALIS 」藥品辨識要點各
    1 份（警卷第32頁至第34頁）附卷可憑，足徵被告自白核與
    事實相符，本件事證明確，洵堪認定。
三、核被告所為，係犯藥事法第83條第1 項之販賣偽藥罪、第86
    條第2 項之明知冒用他人藥物名稱而販賣罪、商標法第82條
    之販賣仿冒商標商品罪，及刑法第216 條、第220 條第1 項
    、第210 條之行使偽造準私文書罪。按刑事法若干犯罪行為
    態樣，本質上原具有反覆、延續實行之特徵，立法時既予特
    別歸類，定為犯罪構成要件之行為要素，則行為人在密切接
    近之一定時、地持續實行之複次行為，倘依社會通念，於客
    觀上認為符合一個反覆、延續性之行為觀念者，於刑法評價
    上，即應僅成立一罪，此即學理上所稱「集合犯」，概如有
    職業性、營業性或收集性等具有重複特質之犯罪均屬之。而
    本件被告於99年間起至100 年1 月28日為警查獲止，係在密
    集期間內以相同之方式持續販賣上開偽藥，未曾間斷，此販
    賣犯行具有反覆、延續實行之特徵，從而在行為概念上，應
    評價認係包括一罪之集合犯，應僅成立一罪。被告以一販賣
    偽藥之行為，同時侵害數商標權人，並同時構成販賣偽藥、
    明知冒用他人藥物名稱而販賣、販賣仿冒商標商品及行使偽
    造準私文書等數罪名，且侵害數法益，為想像競合犯，應從
    一重之販賣偽藥罪處斷。
四、按量刑輕重，係屬事實審法院得依職權自由裁量之事項，苟
    已斟酌刑法第57條各款所列情狀而未逾越法定刑度，不得遽
    指為違法；又在同一犯罪事實與情節，如別無其他加重或減
    輕之原因，下級審量定之刑，亦無過重或失輕之不當情形，
    則上級審法院對下級審法院之職權行使，原則上應予尊重，
    （最高法院72年台上字第6696號、75年台上字第7033號判例
    意旨參照）。本件上訴人上訴意旨固以：被告長期且大量仿
    冒知名之藥品，牟取不法暴利，危害社會大眾健康，原審僅
    量處有期徒刑4 月，顯然過輕云云。惟查，原審以被告不思
    以正當途徑取得合法藥品來源，竟任意販售來路不明之偽禁
    藥品，將可能嚴重危害社會大眾身體健康，造成之潛在危害
    難以想像，且枉顧上開公司所註冊取得商標權之商標均具有
    辨識商品來源之功用，又係商標權人經過相當時間並投入大
    量資金於商品之行銷及品質之改良，始得使該商標具有代表
    一定品質之效，惟念及被告前無前科，有臺灣高等法院被告
    前案紀錄表1 份在卷可參，犯後尚能坦承犯行，態度尚可，
    並慮及其販賣偽藥之營業規模非大，時間非長，雖被告願與
    告訴人輝瑞公司及禮來公司就違反商標法部分和解，惟因和
    解條件上尚有差距而無法達成和解，有本院100 年8 月19日
    訊問筆錄可佐，暨其犯罪手段、智識程度及生活狀況等一切
    情狀，量處有期徒刑4 月，另扣案如附表所示之物，均係被
    告本案犯罪所用之物，且係仿冒商標專用權人之商標商品，
    不問屬於犯人與否，均應依商標法第83條之規定，宣告沒收
    。揆諸上開說明，原審認事用法並無何違法或不當之處；且
    上訴人本件犯行，亦無其他加重及減輕事由，原審之量刑即
    無過輕之情形，是上訴人上訴意旨，為無理由，應予駁回。
據上論斷，應依刑事訴訟法第455 條之1 第1 項、第3 項、第36
8 條，第371 條，判決如主文。
本案經檢察官賴寶合到庭執行職務。
中    華    民    國   100    年    11    月    29    日
                  刑事第二庭    審判長法  官  李政庭
                                      法  官  洪韻婷
                                      法  官  陳航代
以上正本證明與原本無異。
本件不得上訴。
中    華    民    國   100    年    11    月    29    日
                                      書記官  林慧君
附表：
┌──┬───────┬─────────────────┐
│編號│ 品名         │數量                              │
├──┼───────┼─────────────────┤
│  1 │VIAGRA        │137顆  （聲請書誤載為86顆）       │
│    │              │（3瓶89顆加上散裝48顆，含原查扣134│
│    │              │  顆檢驗耗損2顆及原查扣6顆檢驗耗損│
│    │              │  1顆，共計137 顆）               │
├──┼───────┼─────────────────┤
│  2 │CIALIS        │92顆  （聲請書誤載為86顆）        │
│    │              │（21盒一盒4顆加上散裝8顆共計92顆，│
│    │              │  含原查扣6顆，共計92顆）         │
└──┴───────┴─────────────────┘